【裁判字號】    95,勞安訴,1
【裁判日期】    950331
【裁判案由】    業務過失致死等
【裁判全文】
臺灣基隆地方法院刑事判決             95年度勞安訴字第1號
公  訴  人  臺灣基隆地方法院檢察署檢察官
被      告  乙○○
上列被告因業務過失致死等案件，檢察官提起公訴（95年度偵字
第1089號）後，聲請改依協商程序而為判決，本院判決如下：
    主  文
乙○○從事業務之人，因業務上之過失致人於死，處有期徒刑拾
月。緩刑貳年。
    事實及理由
一、犯罪事實及證據：均引用起訴書之記載（如附件）。
二、本件經檢察官與被告於審判外達成協商之合意且被告已認罪
    ，其合意內容為：被告願受科刑範圍為有期徒刑10月，緩刑
    2年之宣告。經查，上開協商合意並無刑事訴訟法第455條之
    4第1項所列情形之一，檢察官聲請改依協商程序而為判決，
    本院爰不經言詞辯論，於協商合意範圍內為協商判決。
三、應適用之法條：刑事訴訟法第455條之4第2項、第455條之8
    ，刑法第276條第2項、第55條、第74條第1款，勞工安全衛
    生法第5條第5款、同法第31條第1項。
四、本判決除有刑事訴訟法第455條之4第1項第1款、第2款、第4
    款、第6款、第7款所定情形之一，或違反同條第2 項規定者
    外，不得上訴。
五、如有上述情形而不服本件判決，得自收受判決送達之日起10
    日內，向本院提出上訴書狀，上訴於臺灣高等法院。
中    華    民    國    95    年    3     月    31    日
                  刑事第四庭法  官  王美婷
以上正本證明與原本無異。
本判決除有刑事訴訟法第455條之4第1項第1款、第2款、第4款、
第6款、第7款所定情形之一，或違反同條第2項規定者外，不得
上訴。
如有前揭除外情形，對於本件判決如有不服，應於收受送達後10
日內，向本院提出上訴書狀，上訴於臺灣高等法院，並按他造當
事人之人數附具繕本。
中    華    民    國    95    年    3     月    31    日
                            書記官  劉珍珍
附件：
臺灣基隆地方法院檢察署檢察官起訴書
                                      95年度偵字第1089號
    被      告  乙○○  男  60歲（民國○○年○月○日生）
                        籍設彰化縣福興鄉○○村○○街60號
                        現居基隆市○○區○○路2段92號
                        國民身分證統一編號：Ｚ000000000號
上列被告因業務過失致死等案件，已經偵查終結，認應提起公訴
，茲將犯罪事實及證據並所犯法條分敘如下：
           犯  罪  事  實
一、乙○○係全泰起重行及吉泰起重行之實際經營負責人（全泰
    起重行登記其妻粘林銀杏之名義為負責人，吉泰起重行登記
    其子粘貴閔之名義為負責人），為事業主，並僱用藍旭坪為
    其勞工擔任起重工作（藍旭坪之勞工保險卡係登記在吉泰起
    重行名下，惟工作不分全泰或吉泰所承接，係由乙○○調派
    ），為勞工安全衛生法所稱之僱主。緣民國94年9月1日，強
    烈颱風泰利來襲，強風造成臺北縣瑞芳鎮○○○路20號游秋
    發經營之金誠貨櫃實業社貨櫃場內之多數貨櫃倒塌，無法自
    行以堆高機整理，游秋發乃於同年月2日以電話聯繫乙○○
    派起重機及工人前往該貨櫃場整理傾倒之40呎貨櫃（依國際
    貨櫃材積表所示，該規格貨櫃長40英呎，寬8英呎，高8.6英
    呎，依1英呎等於0.3048公尺換算，其高度為2.62公尺），
    乙○○即調動全泰起重行之起重機一台及指派陳炳燈、張國
    龍及藍旭坪三人至該貨櫃場工作。現場由陳炳燈負責操作起
    重機，藍旭坪則擔任貨櫃角掛勾安裝工作，利用移動梯登上
    貨櫃頂部，負責將起重機之吊具掛勾在貨櫃頂部四個角落，
    張國龍在下方負責將貨櫃扶正，乙○○本應注意雇主對於有
    防止墜落之虞之作業場所引起之危害，應有符合標準之必要
    安全設備；又雇主對於在高度二公尺以上之高處作業，勞工
    有墜落之虞者，應使勞工確實使用安全帶、安全帽及其他必
    要之防護具，而當時又無不能注意之情形，雖有於同日上午
    至現場，但未確實使藍旭坪使用上述安全防護具，且於同日
    中午即行離去，使藍旭坪於此不安全之條件下工作。同日下
    午4時40分許，藍旭坪在其中一個貨櫃頂部完成掛勾安裝，
    正準備利用移動梯下至地面，因重心失衡致步履不穩，從
    2. 62公尺高之貨櫃頂部跌落至地面，頭部先著地，因其未
    使用上開安全防護具，造成頭部外傷，雖經送醫急救，仍因
    顱內出血，於同年月3日5時50分許不治死亡。
二、案經本檢察官據報相驗後自動檢舉偵辦。
           證 據 並 所 犯 法 條
一、訊據被告乙○○於本署偵查中固坦承為全泰、吉泰起重行之
    實際經營負責人，被害人藍旭坪為其員工，於上開時間被其
    調派至上述現場工作等情，惟辯稱：伊之起重行均備有安全
    帽，但是藍旭坪嫌熱不戴，伊也沒辦法云云。然查，上開職
    業災害釀致勞工藍旭坪死亡之事實，業據證人陳炳燈、張國
    龍、粘林銀杏於警詢及本署偵查中均證述綦詳，並有行政院
    勞工委員會北區勞動檢查所職業災害檢查報告書附卷可參。
    按雇主對於防止有墜落之虞之作業場所引起之危害，應有符
    合標準之必要安全設備，勞工安全衛生法第5條第1項第5款
    定有明文。又雇主對於在高度在二公尺以上之高處作業，勞
    工有墜落之虞者，應使勞工確實使用安全帶、安全帽及其他
    必要之防護具，勞工安全設施規則第281條第1項復定有明文
    。被告對此自難推稱不知，且上開法規之立法意旨即在於雇
    必須確實使勞工使用安全帽，自難執已經備有安全帽，是勞
    工自己嫌熱不戴，充為諉過搪責之理由，被告上開所辯，難
    認有理。又被害人藍旭坪確係因上開事故死亡，亦經本檢察
    官督同檢驗員相驗屬實，製有相驗筆錄、相驗屍體證明書、
    驗斷書在卷可憑，被告犯嫌應堪認定。
二、核被告所為，係涉犯刑法第276條第2項業務上過失致人於死
    罪嫌及違反勞工安全衛生法第5條第1項第5款規定，致發生
    死亡之職業災害，應依同法第31條第1項之規定處罰。被告
    係一行為而涉犯上述二罪嫌，請依刑法第55條前段之規定，
    從一重處斷。
三、依刑事訴訟法第251條第1項提起公訴。
     此  致
臺灣基隆地方法院
中    華    民    國    95    年    2     月    23    日
                               檢察官  甲  ○  ○
右正本證明與原本無異
中    華    民    國    95    年    3     月    1     日
                               書記官  林  品  涵
刑法第276條
     因過失致人於死者，處 2 年以下有期徒刑、拘役或 2 千元
     以下罰金。
     從事業務之人，因業務上之過失犯前項之罪者，處 5 年以
     下有期徒刑或拘役，得併科 3 千元以下罰金。
勞工安全衛生法第5條
     雇主對左列事項應有符合標準之必要安全衛生設備：
     一、防止機械、器具、設備等引起之危害。
     二、防止爆炸性、發火性等物質引起之危害。
     三、防止電、熱及其他之能引起之危害。
     四、防止採石、採掘、裝卸、搬運、堆積及採伐等作業中引
         起之危害。
     五、防止有墜落、崩塌等之虞之作業場所引起之危害。
     六、防止高壓氣體引起之危害。
     七、防止原料、材料、氣體、蒸氣、粉塵、溶劑、化學物品
         、含毒性物質、缺氧空氣、生物病原體等引起之危害。
     八、防止輻射線、高溫、低溫、超音波、噪音、振動、異常
         氣壓等引起之危害。
     九、防止監視儀表﹑精密作業等引起之危害。
     十、防止廢氣、廢液、殘渣等廢棄物引起之危害。
     十一、防止水患、火災等引起之危害。
     雇主對於勞工就業場所之通道 、地板、階梯或通風、採光
     、照明、保溫、防濕、休息、避難、急救、醫療及其他為保
     護勞工健康及安全設備應妥為規劃，並採取必要之措施。
     前二項必要之設備及措施等標準，由中央主管機關定之。
勞工安全衛生法第31條
     違反第五條第一項或第八條第一項之規定，致發生第二十八
     條第二項第一款之職業災害者，處三年以下有期徒刑、拘役
     或科或併科新台幣十五萬元以下罰金。
     法人犯前項之罪者，除處罰其負責人外，對該法人亦科以前
     項之罰金。


司法院資訊處製作；財團法人民間司法改革基金會備份。
